【裁判字號】    98,交抗,1643
【裁判日期】    980706
【裁判案由】    違反道路交通管理處罰條例
【裁判全文】
臺灣高等法院交通事件裁定            98年度交抗字第1643號
抗  告  人
即受處分人  甲○○
                      6弄1號.
上列抗告人因違反道路交通管理處罰條例案件，不服臺灣桃園地
方法院，中華民國98年5月27日所為裁定（98年度交聲字第751號
），提起抗告，本院裁定如下：
    主  文
原裁定及原處分關於吊扣駕照部份，均撤銷。
    理  由
一、抗告意旨略以：原處分有關吊扣抗告人賴以維生之職業聯結
    車駕駛執照，已嚴重影響抗告人生計，有違比例原則，原裁
    定予以維持，亦有未當，請撤銷此部份裁罰等語。
二、原裁定略以：原處分意旨略以：異議人即受處分人甲○○
    持職業聯結車駕駛執照駕駛車牌號碼KY-8277號自用小客車
    ，於民國98年9月17日01時04分許，於龍潭鄉○○路與梅龍
    路口，經桃園縣政府警察局龍潭分局員警查獲「駕駛人酒後
    駕車，經警方現場施予酒測酒測值達1.00mg/l」並填掣桃警
    局交字第DB0000000號違規通知單；再依違反道路交通管理
    事件統一裁罰基準，填掣本站壢監裁罰字第裁53-DB0000000
    號裁決書，裁處異議人吊扣駕駛執照12個月，並應接受道路
    交通安全講習等語，異議意旨略以：受處分人即異議人對
    於上開違規事實並無爭執，但對於吊扣伊賴以維生之職業聯
    結車駕駛執照吊扣12個月，對伊生活造成鉅大不利益，違反
    比例原則，且據報載認為吊扣駕照處分，只能吊扣違當時所
    駕車的駕照，不得吊扣駕駛人持有的其他車類駕照，爰依法
    聲明異議云云。經查：異議人違規事實明確，參照道路交
    通管理處罰條例第68條規定經修正後，雖將原「吊扣」部分
    予以刪除，並於修正理由說明：舊法將違規駕駛人所持有各
    級車類之駕駛執照一併吊扣，失之過酷，影響人民工作及生
    活甚鉅，故依修正後規定，受吊扣駕駛執照處分時，不再吊
    扣其持有各級車類之駕駛執照。但此係指駕駛人因違規遭吊
    扣該違規車輛之駕駛執照後，不再另予吊扣駕駛人持有其他
    各級車類駕駛執照之情形，與駕駛人持高一級駕駛執照，駕
    駛低一級車類之情形尚屬有間，自不得據比附適用，仍應吊
    扣駕駛人所持用之高一級駕駛執照，方屬適法。且考領高一
    級之駕駛執照者，依法須繳回次等級之駕駛執照以換發較高
    等級之駕駛執照，換言之，駕駛人應僅持有1張駕駛執照，
    則若使用較高等級駕駛執照駕駛次等級之車輛違規時，僅能
    吊扣其所駕駛之該等級車輛之駕駛執照，無異宣告免除持有
    較高等級駕駛執照之駕駛人駕駛次等級車輛違規時吊扣執照
    之處罰，且無法達到道路交通管理處罰條例所規定以吊扣駕
    駛執照此一不利益處分之方式，禁止駕駛人為某些對他人生
    命、身體、財產法益，或公共安全法益殘害重大之行為之立
    法目的，且有鼓勵社會大眾多考高一等級之駕駛執照，即可
    多次違規之嫌。異議人既持職業聯結車駕駛執照駕駛小型車
    ，該駕駛執照即等同小型車駕駛執照，異議人於駕駛小型車
    違規，遭吊扣所持用駕駛之駕駛執照，於法並無未合，亦未
    違反比例原則，因認原處分，並無違誤，異議人之異議為無
    理由，應予駁回等語。
三、經查：按汽車駕駛人飲用酒類或其他類似物後其吐氣所含酒
    精濃度超過每公升0.25毫克或血液中酒精濃度超過0.05﹪以
    上，不得駕車，道路交通安全規則第117條第2款定有明文，
    又汽車駕駛人，駕駛汽車經測試檢定酒精濃度超過規定標準
    ，因而肇事致人受傷者，處新臺幣（下同）1萬5千元以上6
    萬元以下罰鍰，並當場移置保管該汽車吊扣其駕駛執照2年
    ，並應接受道路交通安全講習，道路交通管理處罰條例第35
    條第1項第1款、第24條第1項第2款，分別定有明文。惟按道
    路交通管理處罰條例第68條於95年3月1日修正施行，修正前
    之道路交通管理處罰條例第68條規定：「汽車駕駛人，因違
    反本條例及道路交通安全規則之規定，受吊扣或吊銷駕駛執
    照處分時，吊扣或吊銷其持有各級車類之駕駛執照」，而修
    正後為：「汽車駕駛人，因違反本條例及道路交通安全規則
    之規定，受吊銷駕駛執照處分時，吊銷其持有各級車類之駕
    駛執照。」即將原條文中之「吊扣或」3字刪除。查其立法
    過程，該條文修正前之原提案修正條文為：「汽、機車駕駛
    人，因違反本條例及道路交通安全規則之規定，受吊扣或吊
    銷駕駛執照處分時，吊扣或吊銷其違法或違規當時所駕駛車
    輛之駕駛執照。」交通部雖於委員審查會時表達反對意見，
    認為此修正結果將產生如駕駛人以其領有之聯結車、大客車
    、大貨車駕駛執照駕駛小型車，而有違規酒後駕車、肇事逃
    逸等情時，將無法吊扣或吊銷其所持駕駛執照，以達有效處
    罰與維護道路交通安全之目的，然立法者考量因違規而吊扣
    駕照，不宜連其他如職業上、生活上所需之駕照一併吊扣，
    否則恐影響人民工作及生活甚鉅，有失之過酷等情，最終協
    商通過之道路交通管理處罰條例第68條，係將「吊扣或」3
    字刪除（以上立法過程，參見立法院公報94卷48期3430號二
    冊第107至136頁、94卷70期3452號第135至141頁）。顯見立
    法者真意在於汽車駕駛人因違反道路交通管理處罰條例及道
    路交通安全規則之規定，受「吊扣」駕駛執照處分時，僅能
    「吊扣」違規當時所駕駛車輛之駕駛執照，亦即就吊扣駕照
    之處分，為限縮之修正（本院暨所屬法院97年法律座談刑事
    類第40號決議意旨參照）。原處分及原審以交通安全及公平
    考量等，認應吊扣駕照，固非無見。然未能參酌上開立法過
    程與旨趣，而影響人民工作權，尚不可採。抗告人指摘及此
    ，為有理由，自應由本院將此部份予以撤銷。惟按抗告人之
    行為並非不罰，此由其受道路交通安全講習確定即可知之，
    故本院將原裁定及原處分有關吊扣駕照部份撤銷即可，無庸
    諭知不罰，附此敘明。
四、據上論結，應依道路交通案件處理辦法第26條，刑事訴訟法
    第413條，裁定如主文。
中    華    民    國    98    年    7     月    6     日
                  刑事第十八庭審判長法  官  吳鴻章
                                    法  官  陳健順
                                    法  官  周政達
以上正本證明與原本無異。
不得再抗告。
                                    書記官  廖純瑜
中    華    民    國    98    年    7     月    6     日


司法院資訊處製作；財團法人民間司法改革基金會備份。
